臺灣高等法院刑事裁定
抗　告　人
即受處分人　蕭鳳翔
上列抗告人因違反道路交通管理處罰條例案件，不服臺灣桃園地
方法院，中華民國100年8月23 日所為裁定（原審案號：100年度
交聲字第567 號），提起抗告，本院裁定如下：
    主  文
抗告駁回。
    理  由
一、按汽車行駛至交岔路口，其行進、轉彎，應遵守燈光號誌，
    道路交通安全規則第102條第 1項第1款定有明文。汽車駕駛
    人，行經有燈光號誌管制之交岔路口闖紅燈者，處新臺幣（
    下同）1,800 元以上5,400 元以下罰鍰；汽車駕駛人駕駛汽
    車違反道路交通管理處罰條例第53條規定者，並記違規點數
    3 點。道路交通管理處罰條例第53條第1 項、第63條第1 項
    第3 款分別定有明文。
二、原裁定意旨略以：
  (一)證人即舉發之員警莊哲綸於原審調查時證稱：當時伊駕駛警
    車沿桃園縣龜山鄉○○○路往振興路方向行駛，異議人駕駛
    之車牌號碼9032－RH號自用一般小客車由振興路左轉入華亞
    三路，但當時振興路行向之號誌燈為紅燈，異議人係闖越紅
    燈左轉，該路口為四岔路口，各有各的行向，異議人如要左
    轉入華亞三路，駕駛車輛之人要看的是前方即振興路上的號
    誌燈指示，至於華亞三路上的紅綠燈係給在機車待轉區停等
    紅燈的機車駕駛人看的，開車的人並非看左側即華亞三路口
    的紅綠燈（見原審卷第28頁背面），參以證人莊哲綸繪製之
    現場行向圖及該地區地圖（見原審卷第31頁、第34頁），異
    議人係駕駛車牌號碼9032－RH號自用一般小客車，沿桃園縣
    龜山鄉○○路由西南往東北方向行駛，行駛至振興路與西舊
    路（後接華亞三路）路口處時，前方振興路方向之號誌燈為
    紅燈，異議人即闖越紅燈左轉入桃園縣龜山鄉○○路沿華亞
    三路行駛，核與本院於100 年8 月10日當庭勘驗證人莊哲綸
    提供之行車紀錄器錄影光碟，當時桃園縣龜山鄉○○路口行
    向之號誌為紅燈，西舊路（後接華亞三路）路口行向之號誌
    燈為綠燈等情相符，是異議人駕駛車牌號碼9032－RH號自用
    一般小客車，行經桃園縣龜山鄉○○路、西舊路路口「闖紅
    燈（振興路左轉）」之事實，堪予認定。
  (二)至異議人辯稱：振興路口並非筆直之路口，一般用路人反會
    認為振興路與華亞三路才是同一條路，且伊當時係路口第一
    輛停等車輛，無法看見車子正上方之號誌燈，而振興路前方
    之紅綠燈係在伊右側，需右轉才可看見，伊僅看見華亞三路
    之紅綠燈，故依該路口的綠燈指示前進，伊對該路段不熟悉
    ，不知要看右方即振興路的號誌燈云云。惟查：
  1.證人莊哲綸於原審調查時證稱：該路口處有6 個紅綠燈，異
    議人應該看的就是振興路上的紅綠燈，至於華亞三路的紅綠
    燈係給機車待轉區看的等語（見原審卷第29頁），且依證人
    莊哲綸於異議人停等紅燈之路口處拍攝之現場照片、該地區
    之現場地圖、異議人提出之該地區空照圖觀之（見原審卷第
    33 頁 、第34頁、第37頁），桃園縣龜山鄉○○路係一由西
    南往東北之道路，大致上呈直行方向，路名均係振興路，而
    異議人停等紅燈處前方即有振興路行向之紅綠燈號誌，而西
    舊路（後接華亞三路）路口之號誌燈係在異議人之左斜前方
    ，應不致造成「振興路與西舊路係同一條路」之誤認，則異
    議人行至振興路及西舊路交岔口處時，應注意前方即振興路
    方向之號誌燈，而非左方之西舊路路口號誌燈，即屬無疑。
  2.就異議人稱其需右轉方可振興路前方之號誌燈云云，證人莊
    哲綸於調查時證稱：停在振興路路口處，即可看得清楚振興
    路口之紅綠燈，且該路口很空曠，沒有遮蔽物，不可能看不
    到振興路上的紅綠燈等語綦詳（見原審卷第29頁），參以證
    人莊哲綸於異議人停等紅燈之路口處拍攝之現場照片可知（
    見原審卷第33頁），在異議人停等紅燈之振興路往西舊路口
    處，可明確看見前方之振興路行向號誌，則駕駛車輛之人應
    注意前方之號誌燈指示為通行，且當場之視線明確並無遮蔽
    物，如異議人注意車前狀況及路口之號誌，可判斷應依振興
    路口之號誌燈指示而通行。
  3.按違反行政法上義務之行為，非出於故意或過失者，不予處
    罰，行政罰法第7 條第1 項定有明文。又交通裁決機關依道
    路交通管理處罰條例所為之罰鍰、記點之裁定，具有行政罰
    之性質，自有上開規定之適用。是以，對於性質屬於行政罰
    之交通違規事件，即以行為人有故意或過失為得依法處罰之
    要件，縱認行為人並非故意違反道路交通管理處罰條例之規
    定，然若行為人係出於過失者，仍得加以處罰。又按駕駛人
    駕駛汽車，應遵守道路交通標誌、標線、號誌之指示，並服
    從交通指揮人員之指揮，此乃道路交通安全規則第90條所明
    定，是駕駛人有遵守道路交通號誌指示之義務。異議人為持
    有合格駕駛執照之駕駛人對前開義務自為知悉，縱使系爭路
    段為岔路口，行向交通號誌亦相較複雜，然該路口之號誌明
    確清晰，並無異常狀態，略為注意觀察，亦能輕易知悉該路
    口行向交通號誌之規則，況以本件發生時間為晚間11時許，
    往來車輛稀疏，異議人要無立即逕為行駛之迫切性，自不能
    以不諳路段況狀為由作為推諉卸責之詞，是以，異議人縱確
    實不常行駛該路段，且不熟悉該路口行向交通號誌，而誤看
    行向交通號誌，過失闖越紅燈左轉入西舊路，揆之前揭說明
    ，仍應予以裁罰。
  (三)綜上所述，異議人確有前揭時、地，駕車行經有燈光號誌管
    制之交岔路口闖紅燈之違規事項甚明，原處分機關依道路交
    通管理處罰條例第53條第1 項、第63條第1 項第3 款規定，
    裁處異議人2,700 元罰鍰，記違規點數3 點之處分，核無違
    誤。本件異議人之異議無理由，應予駁回等語。
三、抗告意旨略以：抗告人原本行駛於振興路上（往華亞科學園
    區方向），後到三岔路口遇上紅燈即停車等候，抗告人為第
    一輛車，故無法看到車子正上方之號誌，之後看到前方西舊
    路（由現場空照圖及街道圖可明顯看出華亞科學園區在前方
    ，但往體育大學斜坡之振興路是在右方）號誌轉成綠燈才再
    繼續行駛，並沒有闖紅燈。再者，證人（即舉發員警莊哲綸
    ，抗告內容誤載為莊哲論）於100 年8 月10日開庭作證時曾
    繪製現場圖，將振興路畫成一條直線，很明顯與現場空照圖
    不符，故意誤導交通法庭法官判斷。莊哲綸員警每天都在當
    地巡邏，不可能不知道振興路在這個路口是個大彎道，故其
    證詞不可採信。是請撤銷該項交通違規裁罰云云。
四、經查：
  (一)聲明異議案件之處理，除準用刑事訴訟法有關規定外，依道
    路交通案件處理辦法之規定處理之；交通法庭就聲明異議之
    案件，必要時，得訊問受處分人及其他關係人，並得傳喚證
    人，命行鑑定，實施勘驗，亦為該辦法第4 條第1 項及第16
    條所明定。又員警舉發交通違規，係依道路交通管理處罰條
    例規定之職權行使，有立法機關之授權，依本條例之規定，
    關於立即性之舉發違規，多依警員之認知、判斷已足，並無
    必須另有其他積極佐證：如其他目擊證人或必須拍攝照片等
    ，始構成處分要件之規定，此係因執行職務之公務員，通常
    多具有一定之考選資格與專業訓練，且其執法之對象係不特
    定之大眾，故其立場經立法機關推定，應具有客觀、中正與
    公平之特質，而無故意偏頗之虞。法院以親眼見聞當事人違
    規行為之舉發員警為主要之證據資料，倘已令其到庭以證人
    之身分具結後作證，自具有證據之適格。
  (二)又取捨證據及認定事實，乃法院自由裁量職權之行使。證人
    所為之證述是否可採，為法院依經驗及論理法則判斷其證明
    力為何而得否採擇之心證層次，茍基於吾人日常生活之經驗
    ，而未違背客觀上應認為確實之定則，並已敘述其何以為此
    一判斷之理由，即不能指為違法或不當。
  (三)本件原審已審酌個案具體情狀，以法定證據法則之調查方法
    進行必要之調查，傳訊證人即桃園縣政府警察局龜山分局大
    埔派出所警員莊哲綸於原審調查時具結後，就當日所見抗告
    人違規情形證述明確。然抗告人主張其所駕駛車牌號碼9032
    －RH號自用一般小客車，行駛於振興路上，其為第一輛車，
    故無法看到車子正上方之號誌，且由現場空照圖及街道圖（
    見原審卷第37頁、第38頁）可見華亞科學園區在前方，故其
    待號誌轉成綠燈才繼續行駛，並無闖紅燈之情事，並且證人
    莊哲綸於100 年8 月10日原審開庭作證時所繪製之現場圖，
    將振興路畫成一直線而明顯與現場空照圖不符，而誤導交通
    法庭法官之判斷者，參酌抗告人所提出之現場空照圖（見原
    審卷第37頁），桃園縣龜山鄉○○路係一由西南往東北之道
    路，大致上呈直行方向，路名均係振興路，而抗告人停等紅
    燈處前方即有振興路行向之紅綠燈號誌，而西舊路（後接華
    亞三路）路口之號誌燈係在抗告人之左斜前方，應不致造成
    「振興路與西舊路係同一條路」之誤認，則抗告人行至振興
    路及西舊路交岔口處時，應注意前方即振興路方向之號誌燈
    ，而非左方之西舊路路口號誌燈，即屬無疑；並以此空照圖
    比對證人莊哲綸於原審所繪現場示意圖（見原審卷第31頁）
    ，其間或有些微差距，然此差距並不影響法院對於抗告人於
    該路口係有否闖紅燈事實之認定，故抗告人所主張之證人所
    繪製之現場圖故意誤導交通法庭法官判斷，係屬無理由。再
    者，就抗告人所提出之街道圖觀之（見原審卷第38頁），主
    張其在桃園縣龜山鄉○○路與西舊路路口處，由西舊路路口
    停等紅燈處及於振興路馬路中心拍攝之照片，與抗告人當日
    停等紅燈之位置不同，自不得以其他角度拍攝之照片，逕以
    推論「振興路與西舊路係同一條路」。
  (四)是以，原審依憑卷內訴訟資料所為論斷，核無任何憑空推論
    之情事，亦與經驗法則、論理法則均屬無違。抗告人僅憑己
    意，仍執陳詞置辯，無足動搖原審認定抗告人違規事實之基
    礎，並無足採。
五、綜上，原處分機關以抗告人有前開違規事實，依道路交通管
    理處罰條例第53條第1項、第63條第1項第3 款規定，裁處抗
    告人2,700 元罰鍰，記違規點數3 點之處分，並無違誤。原
    審認抗告人之聲明異議為無理由，予以駁回，經核認事用法
    並無不合。抗告意旨要係就原審職權裁量之事項反覆爭執，
    恣意指摘原裁定不當，為無理由，其抗告應予駁回。
據上論斷，應依道路交通事件處理辦法第25條，刑事訴訟法第41
2條 ，裁定如主文。
中    華    民    國    100    年    9    月    28    日
                  刑事第十三庭  審判長法  官  蔡新毅
                                      法  官  曾淑華
                                      法  官  林秋宜
以上正本證明與原本無異。
不得再抗告。
                                      書記官  胡勤義
中    華    民    國    100    年    9    月    28    日